【裁判字號】    91,交聲,204
【裁判日期】    920120
【裁判案由】    聲明異議
【裁判全文】
臺灣嘉義地方法院刑事裁定                        九十一年度交聲字第二○四號
    原處分機關  交通部公路總局嘉義區監理所
    異  議  人
右列異議人因違反道路交通管理處罰條例案件，對於交通部公路局嘉義區監理所於九
十一年七月一日所為之處分（嘉監五字第裁七○─Ｌ00000000號），聲明異
議，本院裁定如左：
    主  文
異議駁回。
    理  由
一、按汽車駕駛人，駕駛汽車不遵守道路交通標誌、標線、號誌之指示者，處新台幣
    （下同）九百元以上一千八百元以下罰鍰，道路交通管理處罰條例第六十條第二
    項第三款定有明文，而汽車駕駛人駕駛汽車違反道路交通管理處罰條例第六十條
    第二項第三款規定者，除應依該條所規定之罰鍰處罰外，並予記違規點數一點，
    道路交通管理處罰條例第六十三條第一項第一款亦定有明文。次按行車管制號誌
    各燈號顯示之意義如左：五  圓形紅燈（一）車輛面對圓形紅燈表示禁止通行，
    不得超越停止線或進入路口，道路交通標誌標線號誌設置規則第二百零六條第五
    款定有明文，是車輛駕駛人駕駛汽機車行經設有號誌之交岔路口時，即使該路口
    未設置停止線，亦不可進入路口，否則即占用應保持淨空之交岔路口，而影響行
    人通行及交通往來之安全。
二、本件異議人即受處分人甲○○於民國九十一年五月十一日十四時三十九分許，騎
    乘車號ＪＴＡ－○二七號重型機車，自柳林村往臺一線省道之道路，行經至該道
    路與臺一線省道之路口時，有於號誌燈號為紅燈時進入路口之事實，業經嘉義縣
    警察局交通警察隊警員洪英偉以受處分人有違反前揭道路交通管理處罰條例第六
    十條第二項第三款規定之行為掣單舉發，受處分人於舉發通知單上所載應到案日
    期前向交通部公路總局嘉義區監理所提出申訴，交通部公路總局嘉義區監理所經
    舉發機關調查結果，仍認受處分人有前開違規行為，原處分機關乃依前揭道路交
    通管理處罰條例第六十條第二項第三款、第六十三條第一項第一款規定，於九十
    一年七月一日裁處異議人罰鍰九百元並予記違規點數一點。
三、受處分人固坦承其於右揭時地遭舉發時，確係騎乘右揭機車經過舉發地點不諱，
    惟否認有何違規行為，辯稱：伊因欲買車，停車下去進去問車子，適逢該車行老
    闆不在，伊是從伊於九十一年九月十三日庭訊提出圖示中乙處（即車行在臺一省
    道上的出口），因為該處與道路中間有水泥空地可以出入等語。經查：
  (一)受處分人於右揭時地所駕駛之上開ＪＴＡ－○二七號重型機車在前述舉發地點有
    於號誌燈號為紅燈時進入路口之之違規事實，業經證人即舉發員警黃瑞興結證稱
    ：「（本件異議人違規情形如何？）當天異議人從柳林村的道路右轉出來要到台
    一線往嘉義方向，在柳林村的道路上有設立一個沒有停止線的紅綠燈，在臺一線
    省道上的分隔島有設立一處紅綠燈，供同向車輛遵守使用，異議人當日已經騎車
    經過第一個紅綠燈欲右轉臺一線行駛，她應該是看到我們警車在前方，就停止在
    臺一線的機車優先道上，我就招手請她過來。我是要開她未依指示號誌行駛的罰
    單。」、「（異議人是如何未依號誌指示行駛？）原本異議人已經通過紅燈號誌
    ，應為闖紅燈，但是因為她沒有整個轉過來繼續行駛的情形，所以我們舉發她未
    依指示號誌行駛。」等語（見本院九十一年十月二日訊問筆錄），以及證人即掣
    單警員洪英偉結證稱：「（你是否有看見另一警員攔查異議人本件？）當時我負
    責制單告發另外一件，我同事有看到異議人違規，由我制單。同事是告訴我她未
    依號誌指示行駛。」、「（異議人如何未依號誌指示行駛？）當時東西向為紅燈
    ，南北向亦即臺一省道是綠燈情形，異議人應於東西向紅綠燈前停車等紅燈，但
    其卻已停置十字路口處南北向機車優先道。東西向路較小條，該處沒有畫停止線
    ，但異議人仍不應超越號誌燈前停車等紅燈。」等語（見本院九十一年九月十三
    日訊問筆錄），是受處分人確實有上述違規事實，應堪認定。又按交通警察掣單
    舉發違反道路交通管理處罰條例所列之違規事實，本質上為行政處分，係公務員
    基於職務上之權力，依法就特定之具體事件所為之具公法上效果之單方面行政行
    為，基於公務員為公法上行為具有公信力之原則，該行政行為當可被推定為真正
    ，其據以依法處分之事實認定亦為正確。
  (二)至受處分人辯稱：伊因欲買車，停車下去進去問車子，適逢該車行老闆不在，是
    從伊於九十一年九月十三日庭訊提出圖示中乙處（即車行在臺一省道上的出口）
    ，因為該處與道路中間有水泥空地可以出入等語，惟查，當時舉發之警員黃瑞興
    證稱：「異議人並非從乙處上臺一省道，因為乙處有擺中古機車，異議人不可能
    從那邊出來，我看到她是從上圖甲處（即車行在小路的出入口）。當天我是站在
    上圖所示乙處（即車行在臺一省道的出口）二、三十公尺處，如果異議人是從該
    處出來，馬上就會與我碰面，而我是從較遠的地方招手指揮她過來。」等語（見
    本院九十一年十月二日訊問筆錄），核證人所言與嘉義縣警察局交通警察隊嗣後
    拍攝舉發地點之照片相符，應堪採憑，受處分人所辯應非可採。
  (三)至受處分人請求調閱「錦豐國際傢俱行」前之照相資料，然查，該「錦豐國際傢
    俱行」之照相機僅能拍攝沿臺一線省道直行而闖紅燈之照片，而受處分人乃係自
    柳林村往臺一線省道之道路，右轉上臺一線省道，並不能自該照相機之資料查證
    ，是受處分人請求調閱「錦豐國際傢俱行」前之照相資料，自無必要。
  (四)因而，受處分人行經號誌為紅燈，然未劃有停止線之路口，仍應停止於路口處之
    前，不可進入路口，否則即占用應保持淨空之交岔路口，而影響行人通行及交通
    往來之安全，依上查證，受處分人已超過紅綠燈號誌，而將車停止在臺一線的機
    車優先道上，已違反道路交通標誌標線號誌設置規則第二百零六條第五款之規定
    ，是其上開異議，顯無理由。本件事證明確，受處分人之違規行為堪以認定。
四、綜上所述，受處分人確有在前揭時地駕駛機車，違反號誌燈號為紅燈時不得進入
    路口之行為，從而原處分機關依前揭道路交通管理處罰條例第六十條第二項第三
    款、第六十三條第一項第一款規定裁處受處分人罰鍰九百元並予記違規點數一點
    ，核無違誤，本件受處分人之異議為無理由，自應將其異議駁回。
據上論斷，應依道路交通案件處理辦法第十九條，裁定如主文。
中      華      民      國    九十二    年      一      月     二十     日
                                臺灣嘉義地方法院交通法庭
                                    審判長法  官  沈福財
                                          法  官  許兆慶
                                          法  官  林福來
右正本證明與原本無異。
如不服本裁定，應於送達後五日內，向本院提出抗告狀。
                                          書記官  尹玉琪
中      華      民      國    九十二    年      一      月     二十     日


司法院資訊處製作；財團法人民間司法改革基金會備份。
